臺灣臺中地方法院刑事判決
110年度訴字第1009號
公  訴  人  臺灣臺中地方檢察署檢察官
被      告  林瑞豊


選任辯護人  李毅斐律師
上列被告因偽造文書案件，經檢察官提起公訴（109年度偵字第2
5862號、110年度偵字第4464號），並聲請改依協商程序判決，
本院判決如下：
    主    文
林瑞豊共同犯行使偽造私文書罪，處有期徒刑參月，如易科罰金
，以新臺幣壹仟元折算壹日。緩刑貳年，緩刑期間付保護管束，
並應接受臺灣臺中地方檢察署舉辦之法治教育課程參場次。
    犯罪事實及理由
一、本案犯罪事實及證據，除犯罪事實第1行「林銘山」補充為
    「林銘山（已歿）」、第9行「林瑞豊及及林銘山之姊」更
    正為「林瑞豊及林銘山之姊」；證據部分增列「被告林瑞豊
    於本院審理時之自白、證人即告訴人林右豪於本院審理時之
    證述」外，其餘均引用檢察官起訴書之記載（如附件）。
二、本案經檢察官與被告於審判外達成協商之合意，且被告已認
    罪，其合意內容為：被告願受有期徒刑3 月，如易科罰金，
    以新臺幣1 千元折算1日，緩刑2 年，緩刑期間內接受法治
    教育3場次，緩刑期間內付保護管束。經查，上開協商合意
    並無刑事訴訟法第455條之4第1項所列情形之一，檢察官聲
    請改依協商程序而為判決，本院爰不經言詞辯論，於協商合
    意範圍內為協商判決。
三、依刑事訴訟法第455條之2第1項、第455條之4第2項、第455
    條之8、第454條第2項，刑法第216條、第210條、第28條、
    第41條第1項前段、第74條第1項第1款、第2項第8款、第93
    條第1項第2款，刑法施行法第1條之1第1項，判決如主文。
四、協商判決除有刑事訴訟法第455條之4第1項第1款於本訊問程
　　式終結前，被告撤銷協商合意或檢察官撤回協商聲請者；第
　　2款被告協商之意思非出於自由意志者；第4款被告所犯之罪
　　非第455條之2第1項所定得以協商判決者；第6款被告有其他
　　較重之裁判上一罪之犯罪事實者；第7款法院認應諭知免刑
　　或免訴、不受理者情形之一，及違反同條第2項「法院應於
　　協商合意範圍內為判決；法院為協商判決所科之刑，以宣告
　　緩刑或二年以下有期徒刑、拘役或罰金為限」之規定者外，
　　不得上訴。
五、如有上開可得上訴情形，得自收受送達後20日內向本院提出
　　上訴書狀，上訴於第二審法院。
本案經檢察官洪瑞君提起公訴，檢察官葉芳如、陳怡廷到庭執行
職務。
中　　華　　民　　國　　111 　年　　1 　　月　　14　　日
                  刑事第十一庭　審判長  法　官  曹錫泓
                                        法　官  林依蓉
                                        法  官  蔡汎沂
以上正本證明與原本無異。
如不服本判決應於收受送達後20日內向本院提出上訴書狀，並應
敘述具體理由；其未敘述上訴之理由者，應於上訴期間屆滿後20
日內向本院補提理由書（均須按他造當事人之人數附繕本）「切
勿逕送上級法院」。
告訴人或被害人如不服判決，應備理由具狀向檢察官請求上訴，
上訴期間之計算，以檢察官收受判決正本之日起算。
　　　　                                書記官   黃筠婷
中　　華　　民　　國　　111 　年　　1 　　月　　14　　日
附錄本案論罪科刑法條：
刑法第210條
偽造、變造私文書，足以生損害於公眾或他人者，處五年以下有
期徒刑。
刑法第216條
行使第210條至第215條之文書者，依偽造、變造文書或登載不實
事項或使登載不實事項之規定處斷。
附件:
臺灣臺中地方檢察署檢察官起訴書
                                    109年度偵字第25862號
                                    110年度偵字第4464號
　　被      告  林瑞豊　男　61歲（民國00年00月00日生）
                        國民身分證統一編號：Z000000000號
　　　　　　　　　　　　住臺中市○區○○○路0段0號3樓之3
    選任辯護人  李毅斐律師
                柯秉志律師（於109年10月28日終止委任）
　　被　　　告　林銘山　男　60歲（民國00年0月00日生）
                        國民身分證統一編號：Z000000000號
　　　　　　　　　　　　住臺中市○○區○○路0段000巷00號
上列被告等因偽造文書案件，業經偵查終結，認應提起公訴，茲
將犯罪事實及證據並所犯法條分敘如下：
　　犯罪事實
一、林瑞豊及林銘山為林來之子。林來生前與林銘山及其家人同
    住，因而授權林銘山持有及使用其所申辦之台中商業銀行（
    下稱台中商銀）神岡分行帳號000000000000號帳戶（下稱林
    來台中商銀帳戶）。林來於民國108年6月8日14時45分死亡
    ，已無權利能力，不得為任何法律行為之主體，林來台中商
    銀帳戶內之款項為林來之遺產，須經全體繼承人同意始得處
    分。林瑞豊及林銘山為支付林來之喪葬費用，謀議後基於行
    使偽造私文書之犯意聯絡，未經林來其他繼承人林秀玲（林
    瑞豊及及林銘山之姊）與林右豪、林志暉及林沛璇（林右豪
    等3人為林瑞豊及林銘山之兄林萬龍之子女，林萬龍於79年
    間死亡，由林右豪等3人代位繼承）之同意，委由林銘山於1
    08年6月11日，持林來台中商銀帳戶之存摺及印章，前往台
    中商銀豐原分行，臨櫃以林來之名義填寫取款憑條並蓋章，
    再持以向承辦人員行使，表明已得林來本人授權提款之意，
    而成功提領新臺幣（下同）40萬元；林銘山復承前行使偽造
    私文書之犯意聯絡，接續於108年6月21日，持林來台中商銀
    帳戶之存摺及印章，前往台中商銀神岡分行，臨櫃以林來之
    名義填寫取款憑條並蓋章，再持以向承辦人員行使，表明已
    得林來本人授權提款之意，而成功提領40萬元。林瑞豊及林
    銘山前開行為，足以生損害於林秀玲、林右豪、林志暉及林
    沛璇與台中商銀關於金融交易管理之正確性。
二、案經林右豪委任陳怡婷律師告訴與本署檢察官自動檢舉偵辦
    。
　　證據並所犯法條
一、證據清單
編號 證據名稱 待證事實 1 被告林銘山於109年3月12日及109年9月17日偵查中之供述（他卷P484、109年度偵字第25862號卷P26至P27） 1.坦承有與被告林瑞豊討論後，未經其他繼承人同意，2次提領林來台中商銀帳戶各40萬元，以支付林來喪葬費之行為。 2.然辯稱：伊不知道法律的規定，如果銀行人員跟伊說不能領，伊就不會領了。 2 被告林瑞豊於109年10月28日偵查中之供述（109年度偵字第25862號卷P51至P53），於109年6月4日以證人身分具結所為之證述（他卷P658） 1.坦承有與被告林銘山討論後，由被告林銘山前往2次提領林來台中商銀帳戶各40萬元，以支付林來喪葬費之行為。 2.於109年10月28日偵查中辯稱：伊不知道也沒有問被告林銘山有沒有跟其他的繼承人講等語（然被告林瑞豊於109年6月4日偵查中證稱未經其他繼承人同意，與被告林銘山之供述相符，應以該次之證述為準）。 3 林來台中商銀帳戶存款交易明細（他卷P67），108年6月11日台中商銀取款憑條照片（他卷P687），108年6月21日台中商銀取款憑條照片（109年度偵字第25862號卷P35） 被告林銘山分別於108年6月11日及6月21日，臨櫃提領林來台中商銀帳戶各40萬元。 4 被告林瑞豊提出之禮儀簿照片（他卷P665） 被告林銘山在其上記載於108年6月11日及6月21日，從林來帳戶各提領40萬元。 5 林來之戶籍謄本（除戶部分）（他卷P23），林來之相驗屍體證明書（相卷P93頁） 林來於108年6月8日死亡。 6 林來之繼承系統表（他卷P83） 林來之繼承人除被告林瑞豊及林銘山外，尚有林秀玲與告訴人、林志暉及林沛璇。 
二、人之權利能力，始於出生，終於死亡，民法第6條定有明文
    。自然人一旦死亡，即不得為權利義務之主體，事實上亦無
    從為任何意思表示或從事任何行為。行為人在他人之生前，
    獲得口頭或簽立文書以代為處理事務之授權，一旦該他人死
    亡，因其權利主體已不存在，原授權關係即當然歸於消滅，
    不得再以該他人名義製作文書，縱然獲授權之人為享有遺產
    繼承權之人，仍無不同；否則，足使社會一般人，誤認死者
    猶然生存在世，而有損害於公共信用、遺產繼承及稅捐課徵
    正確性等之虞，應屬無權製作之偽造行為。若父母、夫妻在
    世之時，授權或委任子女、配偶代辦帳戶提、存款事宜，死
    亡之後，子女或配偶即不得再以父母或他方配偶名義製作提
    款文書領取款項，僅能在全體繼承權人同意下，以全體繼承
    人名義為之，至於所提領之款項是否使用於支付被繼承人醫
    藥費、喪葬費之用，屬於行為人有無不法所有意圖之問題，
    與行使偽造私文書罪該當與否不生影響。最高法院107年度
    台上字第1753號刑事判決意旨可資參照。
三、核被告2人所為，均係犯刑法第216條、第210條之行使偽造
    私文書罪嫌。被告2人持林來印章蓋用印文係偽造私文書之
    階段行為，偽造私文書之低度行為復為行使之高度行為所吸
    收，均不另論罪。被告2人之間，有犯意聯絡及行為分擔，
    為共同正犯。
四、使用他人真正印章所蓋用之印文，並非偽造印章之印文，不
    在刑法第219條所定必須沒收之列（最高法院48年台上字第1
    13號判例意旨參照）。被告林銘山持林來之印章蓋用在台中
    商銀取款憑條上，因林來之印文為真正，非屬偽造印章之印
    文，無從聲請宣告沒收；至於台中商銀取款憑條2張，雖係
    因犯罪所生之物，然既已交付予台中商銀承辦人員收受，已
    非被告林銘山所有，爰不予聲請宣告沒收。
五、告訴意旨另以：被告2人前開提領行為使台中商銀承辦人員
    陷於錯誤而交付款項，被告2人亦涉有刑法第339條第1項之
    詐欺取財罪嫌。經查，刑法之詐欺取財罪以行為人主觀上具
    有不法所有意圖為其要件，若行為人不具此等意圖，不成立
    該罪。被告2人辯稱：提款係為辦理林來喪葬費用，林來後
    事結餘款分成4份，1房1份，1份約20萬元等語；被告林瑞豊
    並提出被告林銘山用於記帳之禮儀簿照片以資證明（他卷P6
    65）。該張禮儀簿有記載林來後事之收入及支出，結餘款1
    份為20萬6830元，並有被告2人、告訴人及林秀玲之簽收紀
    錄。告訴人於109年9月17日偵查中亦陳稱確有領得該筆款項
    。被告2人辯解尚非不可採信，尚難認為被告2人主觀上有不
    法所有之意圖。從而，被告2人不成立詐欺取財或侵占罪。
    惟被告2人此部分如成立詐欺取財罪，與前述起訴之行使偽
    造私文書部分具有想像競合裁判上一罪關係，爰不另為不起
    訴處分。
六、至於被告2人與告訴人關於林來遺產歸屬之民事權利義務關
    係，宜另循民事程序尋求解決，與本件刑事責任認定無關，
    附此敘明。
七、依刑事訴訟法第251條第1項提起公訴。
　  此  　致
臺灣臺中地方法院
中　　華　　民　　國　 110　　年　　3 　　月　　22　　日
　　　　　　　　　　　　　　　檢　察　官  洪瑞君
本件正本證明與原本無異
中　　華　　民　　國　 110　　年　　3 　　月　　31　　日
                              書  記  官  蔡尚修　　
附錄所犯法條全文　　
刑法第210條
偽造、變造私文書，足以生損害於公眾或他人者，處五年以下有
期徒刑。
刑法第216條
行使第210條至第215條之文書者，依偽造、變造文書或登載不實
事項或使登載不實事項之規定處斷。